【裁判字號】    95,訴,1440
【裁判日期】    951115
【裁判案由】    毒品危害防制條例
【裁判全文】
臺灣臺北地方法院刑事判決              95年度訴字第1440號
公  訴  人  臺灣臺北地方法院檢察署檢察官
被      告  甲○○
                      樓
上列被告因違反毒品危害防制條例案件，經檢察官提起公訴（95
年度毒偵字第2131號）及移送併辦（95年度毒偵字第18578 號）
，被告於準備程序進行中就被訴事實為有罪之陳述，由本院合議
庭裁定以簡式審判程序審理，判決如下：
    主  文
甲○○連續施用第一級毒品，累犯，處有期徒刑壹年。扣案之第
一級毒品海洛因合計淨重零點貳貳公克沒收銷燬之，上開包裝海
洛因毒品之空袋個均沒收之。
    犯  罪  事  實
一、甲○○前於民國82年間因煙毒及麻藥案件，分別經本院判處
    有期徒刑3年3月及6 月，並定應執行有期徒刑3年6月確定，
    嗣送監執行後，於84年1 月27日因縮短刑期假釋出獄，假釋
    期間付保護管束；惟其於保護管束期間又因煙毒案件，為臺
    灣高等法院判處有期徒刑3年4月確定，經與前開假釋經撤銷
    後之殘刑2年1月10日併合執行，於88年8 月18日因縮短刑期
    假釋出監，假釋中並付保護管束；然其又於假釋期間因施用
    第一級毒品案件，經觀察、勒戒後，認有繼續施用毒品之傾
    向，為臺灣士林地方法院裁定令入戒治處所施以強制戒治，
    嗣因戒治成效評定為合格，復經該院裁定停止戒治，所餘戒
    治期間付保護管束，於91年3月28日出所（於91年10月7日執
    行保護管束期滿，並經臺灣士林地方法院檢察署檢察官於91
    年10月22日以91年度戒毒偵字第100 號為不起訴處分確定）
    ，並接續執行其經撤銷假釋後之殘刑2年5月3日，嗣於93年6
    月19日因縮短刑期執行完畢出獄。
二、甲○○經上開觀察、勒戒、強制戒治及刑罰處遇後，仍不知
    悔改，未戒除毒癮，於前開強制戒治執行完畢釋放後5 年內
    ，又基於施用第一級毒品之概括犯意，自95年3 月10日22時
    許起至95年6月21日9時許止，在其臺北市○○○路○段92巷7
    弄22號住處，以將第一級毒品海洛因摻入香菸內予以點燃後
    吸食其煙霧之方式，施用海洛因多次，平均約1 星期即施用
    1次。嗣分別於：(一)95年3月17日10時15分許，因騎機車不服
    警方取締並逃逸時，隨手將其所持有之第一級海洛因2 包丟
    棄在地上，而為警在台北市○○區○○街12號前查獲，並扣
    得上開第一級毒品海洛因合計淨重0.13公克（空包裝總重0.
    38公克），經警採尿送驗，其結果呈「嗎啡陽性」反應；(二)
    於95年6月21日17時10分許，為警在台北市○○區○○路410
    巷23弄21號前盤查時查獲，並扣得其所有第一級毒品海洛因
    1包（淨重0. 09公克，空包裝重0.20公克），經警採尿送驗
    ，其結果亦呈「嗎啡陽性」反應，而查悉上情。
三、案經臺北市政府警察局大同分局移送臺灣士林地方法院檢察
    署呈請台灣高等法院檢察署函轉台灣臺北地方法院檢察署檢
    察官偵查起訴，並經臺北市政府警察局中正第一分局移送臺
    灣臺北地方法院檢察署檢察官偵查後移送併辦。
    理  由
一、上開事實，業據被告甲○○於本院審理中坦白承認，且被告
    於：(一)95年3 月17日為警查獲後，於同日經採集尿液送驗，
    確呈「嗎啡陽性」等情，此有臺北市政府警察局偵辦毒品案
    件尿液檢體委驗單、臺灣檢驗科技股份有限公司濫用藥物尿
    液檢驗報告各1份在卷可稽；而所扣得之白粉2包，經送驗結
    果，確均含第一級第6 項毒品海洛因成分，合計淨重為0.13
    公克（空包裝總重0.38公克），此亦有法務部調查局95年5
    月5日調科壹字第040004308號鑑定通知書1 份在卷可憑；(二)
    95年6 月21日為警查獲後，於同日經採集尿液送驗結果，亦
    呈「嗎啡陽性」反應等情，此有移送毒品防制條例人犯尿液
    檢體對照表、臺灣檢驗科技股份有限公司濫用藥物尿液檢驗
    報告各1份附卷可考；而所扣得之白粉1包，經送驗結果，確
    含第一級第6 項毒品海洛因成分，淨重為0.09公克（空包裝
    重0.20公克），此亦有法務部調查局95年7 月11日調科壹字
    第060012123號鑑定通知書1份在卷可參，堪認被告之自白與
    事實相符。又被告前有如犯罪事實欄所示之觀察、勒戒、強
    制戒治紀錄等情，有臺灣士林地方法院檢察署檢察官91年度
    戒毒偵字第100 號不起訴處分書、台灣高等法院被告前案紀
    錄表各1 份附卷可憑。本件事證明確，被告於前開強制戒治
    執行完畢釋放後5 年內，再犯本件毒品危害防制條例第10條
    第1 項施用第一級毒品之犯行，可以認定。
二、本案被告行為後，94年2月2日修正公布之刑法，業自95年7
    月1 日起施行。按行為後法律有變更者，適用行為時之法律
    ，但行為後之法律有利於行為人者，適用最有利於行為人之
    法律，現行刑法第2條第1項定有明文。此條係規範行為後法
    律變更所生新舊法律比較適用之準據法，是刑法第2條第1項
    本身雖經修正，但無比較新舊法適用之問題，應一律適用裁
    判時之現行刑法第2條第1項之規定，為「從舊從輕」之比較
    ；又新舊刑法關於刑之規定，雖同採從輕主義，惟比較時仍
    應就罪刑有關之共犯、未遂犯、想像競合犯、牽連犯、連續
    犯、結合犯，以及累犯加重、自首減輕暨其他法定加減原因
    （如身分加減）與加減比例等一切情形，綜其全部之結果，
    而為比較，再適用有利於行為人之法律處斷，而不得一部割
    裂分別適用不同之新舊法（最高法院24年上字第4634號判例
    意旨、95年第8次刑事庭會議決議參照）。準此：
  (一)刑法第56條連續犯之規定，於此次刑法修正時刪除，此刪除
    雖非犯罪構成要件之變更，但顯已影響行為人刑罰之法律效
    果，自屬法律有變更，依新法第2條第1項規定，比較新、舊
    法結果，因舊法連續犯以一罪論（裁判上一罪），僅科刑上
    得加重其刑，而依新法，本案被告多次施用第一級毒品之犯
    行（各次間隔約1 星期），應數罪併罰，是比較新、舊法之
    結果，應以舊法較有利於被告。
  (二)刑法第47條關於累犯加重刑度之規定亦有修正，限於行為人
    之再犯係出於故意者，始有累犯加重規定之適用，惟本案被
    告係於有期徒刑執行完畢後5 年以內故意再犯本案，經適用
    上開新舊法比較結果，新法對被告而言並無較有利之情形。
  (三)綜合上述各條文修正前、後之比較，揆諸前揭最高法院決議
    意旨及修正後刑法第2條第1項規定之「從舊、從輕」原則，
    自應整體適用被告行為時之法律論處。
三、查海洛因屬毒品危害防制條例第2條第2項第1 款所列之第一
    級毒品，故核被告所為，係犯毒品危害防制條例第10條第1
    項之施用第一級毒品罪。被告各次持有毒品進而施用，其持
    有之低度行為應為施用之高度行為所吸收，均不另論罪。被
    告先後多次施用第一級毒品之行為，時間緊接，方法相同，
    並觸犯構成要件相同之罪名，顯係基於概括犯意反覆為之，
    應依修正前刑法第56條連續犯之規定論以一罪，並依法加重
    其刑。至檢察官雖僅就被告「自95年3 月10日晚間11時起至
    同年月17日為警採尿往前回溯26小時內之某時止」施用第一
    級毒品海洛因之犯行起訴，惟如前所述，被告「自95年3 月
    10日22時許起至95年6月21日9時許止」，均有施用第一級毒
    品海洛因之犯行，是除起訴部分外之犯罪事實，雖未據檢察
    官起訴，惟此部分與已起訴之犯罪事實有連續犯之裁判上一
    罪關係，基於審判不可分之原則，應為起訴效力所及，且亦
    經公訴檢察官當庭擴張犯罪事實，本院自應併予審究，附此
    敘明。又被告有如犯罪事實欄所記載經執行有期徒刑完畢之
    犯罪前案紀錄，此有前開臺灣高等法院被告前案紀錄表在卷
    可按，其於受有期徒刑之執行完畢後，5 年以內再犯本案有
    期徒刑以上之罪，為累犯，應依修正前刑法第47條之規定，
    加重其刑，並遞加之。爰審酌被告前有煙毒、麻藥、詐欺、
    竊盜等前案紀錄，素行不佳；且不思其正值壯年，卻長期耽
    溺於戕身之物，前經觀察、勒戒並強制戒治後，仍不知戒絕
    毒品，藉詞因禁不起朋友誘惑而再犯本件施用毒品之罪，顯
    見其對於毒品之依賴性甚高，自我把持、控制之能力亦顯不
    佳；惟被告犯罪後尚能坦承犯行，態度良好，以及其目前從
    事防水工程工作，育有兩名就學中之孩子，學歷為高中肄業
    等一切情狀，量處如主文所示之刑，以資警惕。
四、扣案之海洛因合計淨重0.22公克，係第一級毒品，應依毒品
    危害防制條例第18條第1 項前段之規定沒收銷燬之。至上開
    包裝海洛因之包裝袋3 個，係用於包裹毒品之外包裝，以防
    毒品裸露、潮濕，便於攜帶施用，為供被告施用毒品所用之
    物，且屬被告所有等情，業據被告供承在卷，爰依修正前刑
    法第38條第1項第2款規定沒收之（從刑附屬於主刑，依主刑
    所適用之法律）。
五、據上論結，應依刑事訴訟法第273條之1第1項、第299條第1
    項前段，毒品危害防制條例第10條第1項、第18條第1項前段
    ，刑法第2條第1項前段、第11條前段（本條修正無關犯罪行
    為可罰性要件之變更，應逕用新法規定）、修正前刑法第56
    條、第47條、第38條第1項第2款，判決如主文。
本案經檢察官陳重言到庭執行職務。
中    華    民    國    95    年    11    月    15    日
                  刑事第十三庭   法  官 李明益
以上正本證明與原本無異。
如不服本判決，應於判決送達後10日內向本院提出上訴狀 (應抄
附繕本)。
                                 書記官 劉穗筠
中    華    民    國    95    年    11    月    15    日
毒品危害防制條例第10條
施用第一級毒品者，處 6 月以上 5 年以下有期徒刑。
施用第二級毒品者，處 3 年以下有期徒刑。


司法院資訊處製作；財團法人民間司法改革基金會備份。
